【裁判字號】    90,交易,21
【裁判日期】    900629
【裁判案由】    業務過失傷害
【裁判全文】
臺灣高雄地方法院刑事判決                            九十年度交易字第二一號
    公  訴  人  臺灣高雄地方法院檢察署檢察官
    被      告  丙○○
右列被告因業務過失傷害案件，經檢察官提起公訴（八十九年度偵字第一九三０六號
），本院判決如左：
    主  文
丙○○從事業務之人，因業務上之過失傷害人，處拘役貳拾日，如易科罰金以參佰元
折算壹日。
    事  實
一、丙○○與訴外人乙○○均僅考領有普通小型車駕駛執照，且同係受僱於甲○○○
    ○限公司（按係搬家公司，以下簡稱同旺公司），以駕車從事搬家獲取報酬為業
    ，為從事駕駛業務之人，八十九年三月十三日上午，丙○○與乙○○受同旺公司
    之指示，駕駛同旺公司所有Ｆ７─二四八七號營業小貨車前往高雄縣岡山鎮○○
    村○○路一二六號為客戶萬國年搬運洗衣機、冰箱、電視、餐桌、餐椅、床墊、
    辦公矮櫃及其他雜物等傢俱，欲載送至台北市○○路四十一號十三樓時，本應注
    意貨車裝載貨物不得超過核定之總重量，且必須在底板分配平均，以確保車輛行
    進之安全，避免發生交通事故，危及人車安全，而此並非鍾松所不能注意，詎竟
    與乙○○輪流搬運裝載上開傢俱及日用品上車時，違反核定載重，而裝載四點七
    公噸之傢俱及日用品，超載一點二一公噸，且未將貨載平均分配於底板，即於同
    日上午九時五十分許，先由乙○○駕車上國道一號北上高速公路往台北方向行駛
    ，嗣於抵達台南新營收費站時，經警攔檢過磅發現裝超重一點二一公噸，製單舉
    發違規交乙○○收受後仍繼續行駛北上，迄於高速公路西螺休息站用餐後，交由
    丙○○駕駛，丙○○明知貨物裝載分配不平均，且前已經警舉發超重，惟仍駕車
    附載乙○○上高速公路，嗣於同日下午一時五十分許，行駛至高速公路北上車道
    一百六十九公里三百公尺處中線車道時，因有不詳姓名者所駕駛之大拖車自外側
    車道變換至中線車道，丙○○欲採取適當之煞車及閃避措施時，因所駕駛之小貨
    車貨物裝載不平均，及裝載超重，重心不穩，致車輛翻覆在內側車道上，同時致
    坐在同車右座之乙○○受有右腳壓碎傷、背部皮膚肌腱缺損傷等傷害。丙○○肇
    事後，國道高速公路警察局第三警察隊泰安分隊警員吳松茂、吳佳益據勤務中心
    之通報，前往肇事現場處理，丙○○於吳佳益、吳茂松尚不知肇事者係何人時，
    而對之訊問時，即坦承駕車肇事，嗣並接受本院之裁判。
二、案經乙○○之配偶朱淑惠訴由國道公路警察局第三警察隊移送及乙○○訴由台灣
    高雄地方法院檢察署檢察官偵查起訴。
     理  由
一、右揭事實業據被告於警偵訊及本院審理時供認不諱，復有道路交通事故調查報告
    表，國道公路警察局道路交通事故調查筆錄、由告訴人乙○○收受之舉發違反道
    路交通管理事件通知單、甲○○○○限公司八十九年三月十三日之工作單，及肇
    事現場照片二幀在卷可憑，另經證人即國道公路警察局警員吳茂松、吳佳益於本
    院囑託台灣台中地方法院調查時證述在卷，而告訴人乙○○確因本件交通事故受
    有右腳壓碎傷、背部皮膚肌腱缺損傷等傷害之事實，亦有民德醫院、長庚紀念醫
    院所出具之診斷證明書二紙附在偵查卷可憑，被告自白顯與事實相符堪可採信。
    雖被告另以告訴人乙○○係車長，其明知裝載超重，卻因收受託運人新台幣（下
    同）一千元後執意超載運送，幾經其勸阻，均不得要領云云。經查證人即託運人
    之妻陳秀女於本院囑託台灣台北地方法院調查時固證稱：有交付一千元，我說一
    人一半，因那天天氣很熱，他們很辛苦，錢是拿去給他們拿去喝水等語，有訊問
    筆錄附在本院審理卷可憑。被告亦坦承受收一部分之現金。惟就證人所證之內容
    觀之，尚難認與超載有何因果關係，再者，告訴人乙○○亦否認其係車長，此部
    分又無其他證據可資佐證，且縱令告訴人乙○○擔任車長一職係屬實，非不能以
    電話央請同旺公司相關人員出面制止，或央請公司另派大型車輛前來替代等適當
    之補救措施，乃竟未為之。是被告此部分所辯無解於其過失犯罪之成立。
二、按貨車裝載時不得超過核定之總重量，裝載物必須在底板分配平均，道路交通安
    全規則第七十九條第一項第一款、第二款分別定有明文。此為汽車駕駛人之被告
    所應注意且能注意之情事，被告既考領有普通小型車駕駛執照，就此當知之甚詳
    。詎其明知裝載已超重，且裝載物分配不均，仍接手駕駛小貨車，以致發生本件
    交通事故，其駕駛行為有疏失至為顯然。又告訴人乙○○所受之傷害既係因被告
    之疏失所造成，二者間自有相當因果關係。雖告訴人乙○○亦明知上情，而於運
    送途中，經小貨車交由被告駕駛，以致發生交通事故，就本件交通事故之發生亦
    有疏失，惟此僅能資為量刑之參，與被告應成立過失傷害之犯罪不生影響。綜上
    所述，本件事證明確，被告犯行已堪認定。
二、查被告丙○○係受僱於同旺公司駕車從事搬家之業務，此經其於本院審理時陳明
    在卷。核其執行業務之際，因業務上之過失傷害人之所為，係犯刑法第二百八十
    四條第二項前段之罪。又按汽車駕駛執照為駕駛汽車之許可憑證，道路交通安規
    則第五十條第一項前段定有明文。除依同規則第六十一條規定，汽車駕駛人取得
    高一級車類之駕駛資格者，准其駕駛較低級車類之車輛外，應按其取得何等級車
    類之駕駛執照，駕駛該相當等級車類之車輛，不得持較低等級車類之駕駛執照，
    駕駛較高等級之車類。若有違反上開規定，因其不具備所駕駛車類之相當汽車駕
    駛人資格，於法應認與無駕駛執照者同，始符合道路交通安全維護之立法本旨。
    是道路交通管理處罰條例第八十六條第一項所稱汽車駕駛人無照駕駛，除同條例
    第二十一條第一項第一款所定未領有駕駛執照駕車外，應包括持較低等級車類之
    駕駛執照而駕駛較高等級車類之情形在內。按小型車有普通駕駛執照與職業駕駛
    執照之別，其應考之資歷、能力亦不同，觀諸道路交通安全規則第五十三條第一
    款、第五款、第六十條第一項第二款、第三款等規定甚明。本件被告僅考領有普
    通小型車駕駛執照，此經其自承在卷，並有駕駛執照影本附在偵查卷可憑，惟被
    告既以駕駛貨車搬家獲取報酬為業，自應有職業駕駛執照方為適法，是被告雖考
    領有普通小型車，依前開說明，仍係逾級駕駛，與無照駕車同，因此應依道路交
    通管理處罰條例第八十六條第一項之規定加重其刑二分之一。又被告丙○○肇事
    後，國道高速公路警察局第三警察隊泰安分隊警員吳松茂、吳佳益據勤務中心之
    通報，前往肇事現場處理，丙○○於吳佳益、吳茂松尚不知肇事者係何人而對之
    訊問時，坦承駕車肇事，此經證人即執勤警員吳佳益、吳茂松於本院囑託台灣台
    中地方法院調查時證述在卷，嗣又接受本院之裁判，核與自首之要件相符，應依
    刑法第六十二條前段減輕其刑。爰先加後減，並審酌被告犯後坦承犯行，態度良
    好，告訴人乙○○就本件交通事故之發生亦有過失，及所受之傷害程度，被告雖
    尚未與告訴人為民事和解賠償損害，惟告訴人乙○○因本件交通事故已由汽車強
    制責任保險領得三萬七千六百三十四元，由同旺公司為其投保之南山人壽保險公
    司獲得七萬元之保險理賠，有保險理賠通知單附在偵查卷等一切情狀，量處如主
    文所示之刑。並比較修正前及修正後之刑法有關易科罰金之要件，依修正後之刑
    法第四十一條第一項之規定，諭知易科罰金折算之標準。
三、據上論斷，應依刑事訴訟法第二百九十九條第一項前段，刑法第二條第一項前段
    、第二百八十四條第二項前段、道路交通管理處罰條例第八十六條第一項，刑法
    第四十一條第一項、罰金罰鍰提高標準條例第一條前段、第二條判決如主文。
本案經檢察官楊婉莉到庭執行職務
中      華      民      國      九十      年      六     月    二十九  日
                                  臺灣高雄地方法院交通法庭
                                      法  官 李  嘉  興
右正本證明與原本無異。
如不服本判決，應於判決送達後十日內，向本院提出上訴狀。
                                      書記官 莊  正  岳
中      華      民      國      九十      年      六     月    二十九  日
附錄本判決論罪之法條
中華民國刑法第二百八十四條第二項前段
 (過失傷害罪)
從事業務之人，因業務上之過失傷害人者，處一年以下有期徒刑、拘役或
一千元以下罰金。


司法院資訊處製作；財團法人民間司法改革基金會備份。
